【裁判字號】    89,易,640
【裁判日期】    900423
【裁判案由】    竊盜等
【裁判全文】
臺灣士林地方法院刑事判決                          八十九年度易字第六四○號
    聲  請  人  臺灣士林地方法院檢察署檢察官
    被      告  乙○○
右列被告因竊盜等案件，經檢察官聲請簡易判決 (八十八年偵字第一一九七二號)，
本院認應以通常程序審理，判決如左：
    主  文
乙○○損壞他人之電視護目鏡壹付，足以生損害於他人，累犯，處拘役肆拾日，如易
科罰金以佰元折算一日。
其餘被訴竊盜部分無罪。
    事  實
一、乙○○前於民國八十五年間因違反麻醉藥品管理條例，經臺灣高等法院判處有期
    徒刑七月確定，於八十七年七月十六日縮刑期滿執行完畢。詎仍不知悔改，於八
    十八年十一月十八日晚間二十一時許，在台北縣八里鄉龍源村獅子頭十八號丙○
    ○所經營之早餐店駕駛丙○○所有車號ＣＰ－二六一二號之自用小客車與友人外
    出飲酒，嗣於回程途中因不慎與他人車輛擦撞至前開自用小客車撞毀，乙○○遂
    改搭計乘車返回前開丙○○所經營之早餐店處，於翌日（十九日）凌晨一時許到
    達後，並要求丙○○代為支付計程車費用，因丙○○追問小客車之狀況及事故詳
    情，乙○○遂心生不滿，而舉起店內桌子，砸向電視，致使電視之護目鏡毀損，
    足以生損害於丙○○。案經丙○○報警而查獲。
二、案經丙○○訴由台北縣警察局蘆洲分局報告臺灣士林地方法院檢察官偵查起訴。
    理  由
壹、有罪部分：
一、訊據被告乙○○對於右揭毀損之犯行坦承不諱，核與被害人丙○○指訴相符，復
    有照片一幀在卷足憑，是本件事證明確，被告犯行應堪認定，應依法論科。
二、被告乙○○損傷破壞他人之物，致使該物喪失全部之效用，足以生損害於他人，
    核被告所為，係犯刑法第三百五十四條之毀損器物罪。公訴意旨另以被告所損壞
    者為電視及桌子。惟告訴人丙○○所有之電視機仍可觀看，並未損害，且桌子是
    折疊式，只是倒了而已，並沒有壞掉等情，亦為告訴人丙○○於本院訊問時所自
    承（詳本院八十九年九月二十八日訊問筆錄），此外復查無其他證據證明被告確
    有公訴人所指此部分之犯行，惟公訴意旨認此部分之犯行，與前揭毀損電視護目
    鏡論罪科刑之部分，有裁判上一罪之關係，爰不另為無罪之諭知。查被告前曾因
    違反麻罪醉藥品管理條例，經台灣高等法院判處有期徒刑七月，而於八十七年七
    月十六日縮刑期滿而執行完畢，此有卷附台灣高等法院檢察署刑案紀錄簡覆表可
    按，其於五年內再犯本件有期徒刑以上之罪，為累犯，應依刑法第四十七條之規
    定加重其刑。又被告行為後，刑法第四十一條業於九十年一月十日修正公布，舊
    法規定犯最重本刑三年以下有期徒刑以下之刑之罪，而受六個月以下有期徒刑或
    拘役之宣告，因身體、教育、職業、家庭之關係或其他正當事由，執行顯有困難
    者，得易科罰金，修正後之刑法第四十一條第一項規定，凡犯最重本刑五年以下
    有期徒刑以下刑之罪，而受六個月以下有期徒刑或拘役之宣告，均得易科罰金，
    比較新舊法之規定，以修正後之新法有利於行為人，自應依刑法第二條第一項前
    段規定，適用裁判時之新法，併予宣告易科罰金之所算標準。爰審酌被告前有多
    次麻藥前科，素行不佳、犯罪動機係一時情緒失控所致、所生之危害尚屬輕微、
    犯罪後亦坦承犯行，態度良好等一切情狀，量處如主文所示之刑，並諭知易科罰
    金之折算標準，以資懲儆。
貳、無罪部分：
一、公訴意旨略以：被告乙○○於八十八年十一月十八日二十二時許，利用其與友人
    在台北縣八里鄉龍源村獅子頭十八號，丙○○所經營之早餐店檳榔店口聊天之機
    會，趁丙○○睡覺時，侵入後方丙○○之房間內，自丙○○之皮包內竊取汽車鑰
    匙，用以竊取丙○○所有之車號為ＣＰ－二六一二號之自用小客車，因認被告所
    為係犯刑法第三百二十條第一項之竊盜罪嫌。
二、按犯罪事實應依證據認定之，無證據不得推定其犯罪事實；又不能證明被告犯罪
    者，應諭知無罪之判決，刑事訴訟法第一百五十四條、第三百零一條第一項，分
    別定有明文。次按刑法第三百二十條第一項竊盜罪之成立，須行為人於主觀上有
    為自己或第三人不法所有之意圖，始足成立，若於主觀上行為人並非本於不法之
    所有意圖，乃係以暫時使用之意思而取走他人動產之行為，學理上稱之為使用竊
    盜。此種行為由於欠缺成立刑法竊盜罪所須之主觀意圖，除其行為另合致於其他
    罪名外，就現行法之明文而言，應屬不罰之行為。
三、訊據被告乙○○堅決否認有竊取告訴人所有前揭自用小客車之犯意，辯稱：告訴
    人丙○○與伊二人為男女朋友關係，且伊平時即曾使用過告訴人之車，當天伊開
    告訴人所有之汽車外出時，告訴人亦知情等語。經查，依告訴人於警訊所述，其
    汽車鑰匙置致於皮包內，且僅有被告乙○○知悉其皮包置於何處，另其於偵訊中
    亦稱「當天晚上他坐計程車回來，他敲門叫我付計程車錢，我問他我的車呢？因
    為我追問在何處撞壞及情況如何，他是因此不滿…」（詳甲○八十八年度偵字第
    一一九七二號，第三十九頁）及本院審理中稱「…乙○○有先回到我的住處，我
    問他我的車子呢？因為我懷疑他開走我的車子…」（詳本院八十九年九月二十八
    日訊問筆錄）等語，足證被告所辯伊與告訴人為男女朋支關係，及告訴人事先即
    知伊開車外出，尚非全無可採，否則為何僅有被告知道告訴人皮包放置之地點及
    告訴人見被告搭計程車返回告訴人之住處，一見面即問被告「我的車呢？」之理
    。且被告亦無偷竊告訴人之汽車撞毀後，再要求告訴人給付計程車車資之理。
四、再者，縱如告訴人所述，被告駕駛告訴人所有前開汽車未經告訴人同意，惟被告
    係於飲酒後回程途中與人發生車禍，致無法將該車即時返還告訴人，此有卷附之
    汽車照片三張可憑，被告並於車禍發生後，搭乘計程車返還告訴人之住處，將上
    情告知告訴人，足證被告主觀上確僅止於使用該汽車，而無為自己或第三人不法
    所有之意圖，揆諸首揭說明，乃屬學理上所稱之使用竊盜，與刑法第三百二十條
    第一項所規定之竊盜罪，尚屬有間。
五、綜上所述，本件單憑告訴人之指訴，尚難認被告主觀上有為自己或第三人不法所
    有之犯意，此外復查無其他證據證明被告確有公訴人所指竊盜之犯行，自應為無
    罪之諭知。
據上論斷，依刑事訴訟法第四百五十二條、第二百九十九條第一項前段、第三百零一
條第一項，刑法第二條第一項前段、第三百五十四條、第四十一條第一項前段、第四
十七條，罰金罰鍰提高標準條例第一條前段、第二條，判決如主文。
本案經檢察官陳傳宗到庭執行職務。
中    華    民    國      九十        年      四        月      二十三  日
                                  臺灣士林地方法院刑事第二庭
                                          法  官
附錄本案論罪科刑法條
刑法第三百五十四條
毀棄、損壞前二條以外之他人之物，或致令不堪用，足以生損害於公眾或他人者，處
二年以下有期徒刑、拘役或五百元以下罰金。


司法院資訊處製作；財團法人民間司法改革基金會備份。
